【裁判字號】    95,上易,401
【裁判日期】    950822
【裁判案由】    竊盜等
【裁判全文】
臺灣高等法院高雄分院刑事判決         95年度上易字第401號
上  訴  人  臺灣高雄地方法院檢察署檢察官
被      告  戊○○
                      號(另案在高雄第二監獄執行中)
上列上訴人因被告竊盜等案件，不服臺灣高雄地方法院95年度易
字第458 號中華民國95年4 月17日第一審判決（起訴案號：臺灣
地方法院檢察署95年度偵字第2804號），提起上訴 (移送併辦案
號: 台灣高雄地方法院檢察署95年度偵字第11593 號)， 本院判
決如下：
    主  文
原判決撤銷。
戊○○共同連續毀壞安全設備竊盜，累犯，處有期徒刑壹年貳月
。扣案螺絲起子及手電筒各壹支，沒收之。
    事  實
一、戊○○前因違反毒品危害防制條例案件及竊盜案件，分別經
    法院判處有期徒刑8 月及有期徒刑4 月確定，定應執行刑為
    有期徒刑10月，送監執行後，於94年10月15日縮刑期執行完
    畢，詎其不知悔改，竟基於概括之犯意，意圖為自己不法之
    所有，為下列之竊盜行為：
  (一)於95年1 月11日凌晨1 時25分許之夜間，攜帶其所有之手電
    筒1 支及客觀上足以危害人之生命身體，依社會通常觀念可
    供兇器使用之螺絲起子1 支，於95年1 月11日凌晨1 時25分
    （夜間），見甲○○位於高雄市○○區○○街17號之3 住宅
    之大門未鎖，即逕自打開該大門，而侵入該住宅，進入屋內
    後，旋以目視搜尋財物，尚未覓得較具有財產價值之物，適
    為自外返家之甲○○發覺報警，致未竊得任何物品而不遂，
    於95年1 月11日凌晨1 時40分許，為到場警員在甲○○上址
    逮捕查獲。
  (二)於95年4 月4 日7 時許，與已成年之劉榮發（另案起訴）基
    於竊盜之犯意聯絡，由戊○○駕駛車牌號碼不詳之自小貨車
    ，附載劉榮發，前往丁○○經營址設高雄縣大寮鄉○○村○○路79號工廠，以在現場拾取之三分鐵條，破壞該工廠之大
    門門鎖，而竊取該工廠內之三櫻多管磁磚153 箱及防水膠 2
    桶，得手後載運藏放於劉榮發位於高雄縣大寮鄉○○村○○
    路121 號住處內。
  (三)於95年4 月17日9 時許，與已成年之劉榮發（另案起訴）基
    於竊盜之犯意聯絡，在乙○○所經營址設高雄縣鳳山市鎮北
    北巷20之1 號工廠內，竊取輪胎校正機及拆輪胎機各1 台及
    其他已變賣之值錢財物，得手後亦寄藏於劉榮發位於高雄縣
    大寮鄉○○村○○路121 號住處內。嗣於95年4 月22日14時
    37 分 許，警持搜索票，在劉榮發上揭住處起獲輪胎校正機
    及拆輪胎機各1 台贓物，始知上情。
二、案經高雄市政府警察局新興分局、高雄縣政府警察局林園分
    局報請臺灣高雄地方法院檢察署檢察官偵查起訴及移送併辦
    。
    理  由
壹、程序方面:
一、按被告之自白，非出於強暴、脅迫、利誘、詐欺、疲勞訊問
    、違法羈押或其他不當方法，且與事實相符者，得為證據，
    刑事訴訟法第156 第1 項定有明文。亦即被告之自白係出於
    自由意思，且與事實相符者，即有證據能力，本件被告迭次
    自白均出於自由意志，自得採為本件判決之基礎。
二、按被告以外之人（包括證人、鑑定人、告訴人、被害人及共
    同被告等）於審判外之陳述雖不符刑事訴訟法第159 條之 1
    至之4 等四條之規定，而經當事人於審判程序同意作為證據
    ，法院審酌該言詞陳述或書面陳述作成時之情況，認為適當
    者，亦得為證據；當事人、代理人或辯護人於法院調查證據
    時，知有刑事訴訟法第159 條第1 項不得為證據之情形，而
    未於言詞辯論終結前聲明異議者，視為有前項之同意，同法
    第159 條之5 定有明文。立法意旨在於傳聞證據未經當事人
    之反對詰問予以核實，原則上先予排除。惟若當事人已放棄
    反對詰問權，於審判程序中表明同意該等傳聞證據可作為證
    據；或於言詞辯論終結前未聲明異議，基於尊重當事人對傳
    聞證據之處分權，及證據資料愈豐富，愈有助於真實發見之
    理念，且強化言詞辯論主義，使訴訟程序得以順暢進行，上
    開傳聞證據亦均具有證據能力。本件證人即被害人甲○○於
    警、偵訊之陳述及丁○○、乙○○於警詢之陳述，其性質雖
    屬傳聞證據，惟其未再於法院審理中為陳述，且查無符合同
    法第159 條之1 至之4 等前四條之情形，其等所為之上開警
    詢、偵查筆錄內容，當事人已知上述筆錄乃傳聞證據，且均
    未於言詞辯論終結前對該等筆錄內容異議，依上開規定，是
    其於警詢、偵查中之證言，已擬制同意其有證據能力，本院
    審酌上開筆錄作成時，較無人情施壓或干擾，亦無不當取供
    之情形，認為以之作為本案之證據亦屬適當，是其等於警詢
    、偵查筆錄之證言自具有證據能力。
三、傳聞法則乃對於被告以外之人於審判外之言詞或書面陳述，
    亦即針對被告以外之人於審判外以言詞或書面所為之供述證
    據而為規範。本件扣案物品螺絲起子及手電筒各1 支、扣押
    物品目錄表1 紙、領據2 紙，係以物品之存在本身做為證明
    事實之證據；卷附現場蒐證照片14幀，乃以科學、機械之方
    式，對於所拍攝內容所為忠實且正確之記錄，上開物品、照
    片在性質上亦非供述證據，無刑事訴訟法第159 條第1 項規
    定之適用。
貳、實體方面:
一、上揭事實「(一)」之部分，訊據被告戊○○坦承不諱，於原審
    法院審理時亦同此供承無異，核與被害人甲○○於警、偵訊
    指訴之情節均相符合，復有螺絲起子及手電筒各1 支扣案可
    證。此部分事證已明，被告犯行堪予認定。
二、有關事實「(二)(三)」之部分，訊據被告楊湘坦承與已成年之劉
    榮發行竊不諱，核與被害人丁○○、乙○○於警詢之陳述及
    於本院審理時之證述情節均相符合，事實「(二)」部分，復與
    證人即共同正犯劉榮發於警詢及偵查中之證述無異。並有扣
    押物品目錄表1 紙、領據2 紙及現場蒐證照片14幀在卷可證
    ，本件事證已明，被告犯行堪予認定，應予依法論科。
三、按螺絲起子係鐵製材質，質地堅硬，客觀上足以危害人之生
    命身體，依社會通常觀念可供兇器使用之用，是被告事實「
    (一)」之部分，持其所有螺絲起子1 支，於95年1 月11日凌晨
    1 時25分許，侵入前址被害人之宅內，目視搜尋財物，因無
    所獲而未遂，核其所為，係犯刑法第321 條第2 項、第1 項
    第1 款、第3 款之攜帶兇器於夜間侵入住宅未遂罪。有關事
    實「(二)」之部分，以在現場拾取之三分鐵條，破壞被害人工
    廠之大門門鎖，而竊取該工廠內之三櫻多管磁磚153 箱及防
    水膠2 桶得手，係犯刑法第321 條第1 項第2 款之毀壞安全
    設備加重竊盜既遂罪。有關事實「(三)」之部分，應構成刑法
    第320 條第1 項之普通竊盜既遂罪。事實「(二)(三)」部分與劉
    榮發有犯意聯絡及行為分擔，俱為共同正犯。被告戊○○先
    後3 次竊盜，時間緊接，機會同一，觸犯犯罪構成要件相同
    之罪名，顯係基於概括之犯意，應依連續犯論以一罪。所犯
    竊盜各罪，有既遂與未遂之分，加重竊盜與普通竊盜之別，
    但既依連續犯論以一罪，即應依其中情節較重之事實「(二)」
    之一罪，即刑法第321 條第1 項第2 款之毀壞安全設備加重
    竊盜既遂罪處斷，並依法加重其刑。又被告前因違反毒品危
    害防制條例案件及竊盜案件，分別經法院判處有期徒刑8 月
    及有期徒刑4 月確定，定應執行刑為有期徒刑10月，送監執
    行後，於94 年10 月15日縮刑期滿執行完畢，有臺灣高等法
    院被告前案紀錄表在卷可憑，其受有期徒刑執行完畢，5 年
    內故意再犯本件有期徒刑以上之罪，不論依修正前之刑法第
    47條，或修正後之刑法第47條第1 項之規定，均構成累犯，
    對被告而言並無有利或不利之情形，自不生新舊法比較之問
    題，應逕依修正前之刑法第47條，論以累犯，並加重其刑。
    被告行為後，刑法第56條連續犯之規定，業於94年2 月2 日
    修正公布刪除，並於95年7 月1 日施行，則被告之犯行，因
    行為後新法業已刪除連續犯之規定，此刪除雖非犯罪構成要
    件之變更，但顯已影響行為人刑罰之法律效果，自屬法律有
    變更，依新法第2 條第1 項規定，比較新、舊法結果，仍應
    適用較有利於被告之行為時法律即舊法論以連續犯（最高法
    院95年第8 次刑事庭會議決議參照）。檢察官雖僅就被告事
    實「(一)」之犯罪行為起訴，餘者未於起訴書中敘及，但連續
    犯為裁判上一罪，檢察官就犯罪事實一部起訴，依刑事訴訟
    法第267 條規定，其效力及於全部，法院自屬有權全部審判
    。
四、原審為科刑之判決，固非無見，惟(一)原判決對於未於起訴書
    中敘及而為起訴效力所及之部分，未及審酌，自有未洽。(二)
    原審不及比較新舊法律，亦有未洽。檢察官執「(一)」之意旨
    指摘原判決不當，並移送併辦，為有理由。應由本院撤銷改
    判，審酌被告係累犯，又連續竊盜，參考公訴人具體求處「
    有期徒刑8 月以上，並宣告強制工作」及被告犯罪後之態度
    等一切情狀，量處如主文所示之刑 (原審審酌之範圍較小，
    檢察官上訴移送併辦之後，本院審酌之範圍較大，自應量處
    較原審為重之刑)。 扣案螺絲起子及手電筒各1 支，係被告
    所有並供犯本罪所用之物，業據被告於原審法院審理時供述
    明確，爰依刑法第38條第1 項第2 款，宣告沒收之。
五、至公訴人認被告有關事實「(一)」部分，尚構成毀壞門鎖之刑
    法第354 條毀損其他器物罪嫌云云，惟被告於警詢、偵查及
    原審法院審理中均否認有破壞門鎖，堅稱：該屋之房門未上
    鎖等語，且被害人甲○○於檢察官偵訊時證稱：「鎖就變的
    很難開，後來就換掉了」等語，雖被害人回答檢察官該鎖有
    損壞，然若以上開回答整體觀之，其更換原因僅係該鎖難開
    ，而非該鎖損壞，對照被害人於警詢中就此同一問題證稱：
    「門鎖沒有明顯破壞的痕跡」等語，益見被害人住宅門鎖並
    未有何遭破壞之情，此外別無其他證據足以證明被告確有破
    壞門鎖而進入之行為，尚難逕認被告有毀壞門鎖之情事，而
    公訴人認被告此部分犯行與上開事實「(一)」部分加重竊盜犯
    行，係想像競合之裁判上一罪關係，爰不另為無罪之諭知，
    附此敘明。
六、移送併辦意旨略以: 被告於95年4 月14日6 時許 (5 時12分
    日出)， 在丙○○所經營址設高雄縣大寮鄉○○村○○○路
    45 號 之凱旋汽車保養廠內，竊取車輪式切斷熔接加熱器 1
    台、砂輪機4 台及電視機1 台，得手後寄藏於劉榮發位於高
    雄縣大寮鄉○○村○○路121 號住處內。嗣於95年4 月22日
    14時37分許，警持搜索票，在劉榮發上揭住處起獲發還被害
    人丙○○。移送併辦意旨認被告戊○○此部分竊盜，係以警
    方於95年4 月22日14時37分許，在劉榮發上揭住處起獲此部
    分贓物，發還被害人丙○○具領，以劉榮發之證述及丙○○
    領回該贓物及照片為論據。訊據被告戊○○否認此部分犯行
    ，證人即被害人丙○○亦稱在劉榮發位於高雄縣大寮鄉○○
    村○○路121 號住處起獲具領贓物時，僅見劉榮發，未見被
    告戊○○，則本件竊盜即難認係被告戊○○所為。此部分未
    經起訴，又不能證明犯罪，即與已論罪科刑部分無裁判上一
    罪之不可分關係，本院就此部分自不得加以審判。應退回檢
    察官依法處理（最高法院88年度台上字第3484號判決意旨參
    照）。
據上論斷，應依刑事訴訟法第369 條第1 項前段、第364 條、第
299 條第1 項前段，刑法第2 條第1 項、第321 條第1 項第2 款
、第28條、 (修正前)第56 條、第47條、第38條第1 項第2 款，
判決如主文。
本案經檢察官彭南雄到庭執行職務。
中    華    民    國    95    年    8     月    22    日
                  刑事第二庭    審判長法  官  林正雄
                                      法  官  黃壽燕
                                      法  官  陳啟造
以上正本證明與原本無異。
本判決不得上訴。
中    華    民    國    95    年    8     月    23    日
                                      書記官  黃琳群
附錄條文：
中華民國刑法第321條
犯竊盜罪而有左列情形之一者，處 6 月以上、 5 年以下有期徒
刑：
一  於夜間侵入住宅或有人居住之建築物、船艦或隱匿其內而犯
    之者。
二  毀越門扇、牆垣或其他安全設備而犯之者。
三  攜帶兇器而犯之者。
四  結夥三人以上而犯之者。
五  乘火災、水災或其他災害之際而犯之者。
六  在車站或埠頭而犯之者。
前項之未遂犯罰之。


司法院資訊處製作；財團法人民間司法改革基金會備份。
